---
title: "PEC 7 Aproximación de funciones y regresión(I)"
author: "Alan Coila Bustinza"
date: '2022-05-08'
output: pdf_document
---

# Pregunta 1

Comenzamos cargando las la libreria necesaria
```{r}
library(polynom)

```
Sabemos que cada polinomio de legendre se puede expresar con la formula de rodriguez

$${\displaystyle P_{n}(x)={1 \over 2^{n}n!}{\mathrm {d} ^{n} \over \mathrm {d} x^{n}}\left[(x^{2}-1)^{n}\right].}$$
Crearemos una funcion auxiliar para generar la recursion de la derivacion
```{r}
# recibe n , la derivada enesima solicitada
nth_diff <- function(n){
  # polinomio base
  pol <- c(-1,0,1)
  #elevamos a la potencia de enesima
  a <- polynomial(pol)^n
  # derivamos recursivamente segun n
  for(k in 1:n){
    a <- deriv(a)
  }
  return(a)
}
```

Ahora calcularemos la matrix $kxk$ con los resultados de las evaluaciones del polinomio de legendre para los valores del vector  x $\in$ [-1,1] , para un grado $n$

```{r}
my_legendre = function(x, n){
  
  m = length(x)
  #p <- c(-1,0,1)
  L = matrix(1, n+1, m)
  if (n > 0){
    L[2, ] = x# Coeficiente L1
  }
  if (n > 1)
    for (k in 1:(n-1)){
      pol <- as.function(nth_diff(k+1)*(2^(k+1)*factorial(k+1))^-1)
      L[k+2, ] = pol(x)
    }
  return(L)
}

# Creamos otra funcion auxiliar que nos permitira realizar el cambio de varible y evaluar la aproximacion en lo punto tt
myf_Legendre = function(t, ck){
	
  x = (2*t-(a+b))/(b-a)
  # Cambio de variables
	Lk = my_legendre(x, n)
	
	return(colSums(ck*Lk))
}

```

Ahora cargaremos os datos solicitados en le pregunta
```{r}
# definimos la funcion para cargar los datos en un rango de fechas, asi como la columna que nos interesa
myReadData_byDate = function(file, date_ini, date_fin, column){
	
	df = read.csv(file, sep = ',', row.names = 1)
	idx_Dates = as.character( seq(as.Date(date_ini, format = '%d/%m/%Y'), as.Date(date_fin, format = '%d/%m/%Y'), 'days') )
	return( na.omit(df[idx_Dates, column]) )
}

# cargamos los nuevos casos registrados entre las fechas 01/12/2020 y 31/03/2021
Y = myReadData_byDate('WHO-COVID-19-global-data-SPAIN.csv', '01/12/2020', '31/03/2021', 'New_cases') # asignamos las variables y graficamos
m = length(Y)
t = 1:m 
plot(t,Y)
# primer dia o dia 1
a = 1
# ultimo dia
b = length(Y)
# Ahora para nuestro ejercicio necesitaremos realizar un cambio de variable ya que los polinomio de legendre el valor de x debe encontrarse  en 

x = (2*t-(a+b))/(b-a)


plot(t,Y)
N = c(2,4,6,8,10)
color = c('cyan', 'yellow', 'magenta', 'blue', 'red')
#plot(NA, ylim = c(2000, 20000), xlim = c(0, 200))
for(i in 1:length(N)) {

	n = N[i]
	
	## Polinomios de Legendre
	Lk = my_legendre(x, n)
	# creamos un vector con los terminos de la ortogonalidad
	Ak <- c()
	for(w in 1:(n+1)){
	  o <- 2/(2*(w-1)+1)
	  Ak <- c(Ak,o)
	}
	fLk = as.vector( Lk%*%Y )
	# obtenemos los coeficientes
	ckL = (2/(b - a))*fLk/Ak
	
	 
	hh = 0.01
	tt = seq(a, b, hh)
	
	# Evaluamos la aproximacio de grado 'n' en los puntos 'tt'
	fL = myf_Legendre(tt, ckL)
  # graficamos para cada grado 
	lines(tt, fL, col=color[i], lwd=3)
}
```

La suma progresiva de los polimonio de legendre permiten una mayor adaptabilidad a hechos de la naturaleza como es el comportamiento de un curva de contagios, en nuestro caso la curva se fue ajustando mejor a nuestro grafico de puntos mientras iba aumentando el grado.
